【裁判字號】    91,訴,672
【裁判日期】    920130
【裁判案由】    竊盜
【裁判全文】
臺灣新竹地方法院刑事判決                          九十一年度訴字第六七二號
    公  訴  人  臺灣新竹地方法院檢察署檢察官
    被      告  乙○○
                丙○○
                甲○○
右列被告等因竊盜案件，經檢察官提起公訴（九十一年度偵字第二四八九號），本院
判決如左：
    主  文
乙○○、丙○○共同以犯竊盜罪為常業，各處有期徒刑壹年陸月。均於刑之執行完畢
或赦免後，令入相當處所施以監護貳年。
甲○○連續結夥三人以上竊盜，處有期徒刑柒月。於刑之執行完畢或赦免後，令入相
當處所施以監護壹年。
    事  實
一、乙○○與丙○○均為瘖啞人，因覓職不易，遂意圖為自己不法之所有，基於以犯
    竊盜罪為常業之犯意，以利用在新竹市竹蓮市場、果菜市場、西門市場及新竹市
    ○○路與延平路路口等市場之人潮聚集之公共場所，由乙○○下手實施竊取財物
    行為，丙○○擔任把風及掩護工作之方式，竊取婦女隨身攜帶之皮包，先後於附
    表所示之時間、地點，竊取被害人吳素英等人所有之財物（其各次行竊之時間、
    地點、被害人及竊得財物，均詳如附表所示）。得手後，除現金彼此朋分花用外
    ，餘證件、金融卡等有價值之財物全數丟棄，而竊取之現金悉充為平日生活之資
    而賴以維生，憑恃竊盜為常業。嗣於九十一年五月五日上午十時五十五分許，在
    新竹市竹蓮市場內，在為警當場查獲乙○○、丙○○及甲○○，始陸續查知上情
    。
二、甲○○為瘖啞人，與乙○○及丙○○共同基於意圖為自己不法之所有之概括犯意
    聯絡，結夥三人以上，在新竹市竹蓮市場之人潮聚集公共場所，由乙○○下手實
    施竊取財物行為，丙○○、甲○○輪流擔任把風及掩護工作之方式，竊取婦女隨
    身攜帶之皮包，先後於附表一、十四、十五、十六所示之時間、地點，竊取被害
    人吳素英等人所有之財物（其各次行竊之時間、地點、被害人及竊得財物，均詳
    如附表所示）。得手後，除現金彼此朋分花用外，餘證件、金融卡等有價值之財
    物全數丟棄。嗣於九十一年五月五日上午十時五十五分許，在新竹市竹蓮市場內
    ，為警當場查獲乙○○、丙○○及甲○○，始查知上情。
三、案經新竹市警察局第三分局報告台灣新竹地方法院檢察署檢察官偵查起訴。
    理  由
一、訊據被告乙○○及丙○○固不否認有於附表二、三、四、五、六、七、十四、十
    五、十六之時、地，利用市場人潮聚集時竊取婦女之皮包；被告甲○○亦不否認
    有於附表一、十四、十五、十六之時、地，夥同被告乙○○及丙○○在新竹市竹
    蓮市場行竊等情。惟被告乙○○及丙○○均辯稱未於附表一、八、九、十、十一
    、十二、十三等地竊取被害人之財物，且渠等行竊之時間均為星期六、日，亦無
    在新竹市西門市場行竊之行為云云；被告甲○○則辯稱其未竊得如被害人所述之
    財物云云。經查：被告乙○○及丙○○業於警、偵訊中自承均自九十年十二月間
    起至九十一年五月五日止，分在新竹市竹蓮市場、果菜市場、西門市場及新竹市
    ○○路與延平路路口等市場行竊，且分別於附表一、四、五、六、七、八、十、
    十一、十四、十五、十六等時間有行竊之事實（參台灣新竹地方法院檢察署九十
    一年度偵字第二四八九號偵查卷第八、十一、七四、七六、九四頁），是參諸渠
    等前開自承行竊之時間，即非侷限在星期六或星期日（如附表八為星期四、附表
    十一為星期三）；且細究如附表一、十一之被害人吳素英及呂美鈴於警訊所述，
    渠等均未於失竊後立即向警方報案等情，是附表一、十一之犯罪情節若非被告乙○○及丙○○所自承，則警方何來知悉？再被告乙○○及丙○○均於本院訊問時
    坦承於上開行竊時間，曾行竊約十餘次（參本院九十一年十二月十二日之訊問筆
    錄），是觀諸本案附表之失竊地點及犯罪手法均與被告乙○○及丙○○行竊之習
    慣及手法均一致，是被告乙○○及丙○○上開所辯均顯係卸責之詞。此外，並有
    被害人楊淑真、何佩蓉、李素容、曾韻如、胡麗英、陳秀緣、許淑鈴、林莊粉、
    林怡伶及陳貞惠分於警訊時之指述及贓證物品認領保管收據可參。又被告乙○○
    、丙○○及甲○○分於偵訊及本院訊問時，對於有關竊得財物部分，均供承已無
    法記憶，是本院細究上開被害人均與被告間無特殊嫌隙，且被害人等對此失竊情
    節，均係有深刻印象，理無設詞攀誣之理，故被告甲○○上開所辯，亦無足採。
    再被告乙○○及丙○○於本院訊問時均自承係為了生活，始犯如附表之竊盜犯行
    ，準此，渠等係以竊盜所得充為謀取生活之資，甚屬彰明，自係賴竊盜維生而以
    之為常業。綜上，本案事證已臻明確，被告等犯行均堪認定，自均依法論科。
二、核被告乙○○及丙○○，以竊盜犯罪為常業，持以為生，均係犯刑法第三百二十
    二條之常業竊盜罪。而被告甲○○係以打零工維生，此業經被告甲○○自承在卷
    ，且細究本案竊盜犯行，其僅參與四次之情觀之，顯非以竊盜所得充為謀生之用
    ，是其所犯為刑法第三百二十一條第一項第四款結夥三人以上竊盜罪，公訴人認
    被告甲○○上開所為係犯刑法第三百二十二條之常業竊盜罪，尚有未洽，惟其基
    本事實同一，本院自應予以審理，並變更起訴法條。被告乙○○與丙○○就附表
    二至十三之常業竊盜犯行；暨被告乙○○、丙○○及甲○○就附表一、十四至十
    六之加重竊盜犯行，均有犯意聯絡及行為分擔，均為共同正犯。又被告甲○○先
    後四次加重竊盜犯行，時間緊接，構成要件相同，顯係基於概括犯意反覆為之，
    應依連續犯之規定以一罪論，並依法加重其刑。再被告等均為瘖啞人，應依刑法
    第二十條之規定，減輕其刑。被告甲○○刑度有加重、減輕者，依法遞加再減之
    。爰審酌被告等均正值壯年，卻不思自慮，因一己之私而竊取他人財物、本案被
    害人所受之損失及犯後態度等一切情狀，分別量處如主文所示之刑。末被告等均
    為瘖啞人士，因與人溝通有困難，又社會對瘖啞人之就業並不寬容致渠等就業不
    易，稍遇挫折即易有違法之舉，本院認被告等均應於刑之執行完畢或赦免後，令
    入相當處所施以監護。
據上論斷，應依刑事訴訟法第二百九十九條第一項前段、第三百條，刑法第二十八條
、第三百二十二條、第三百二十一條第一項第四款、第五十六條、第二十條、第八十
七條第二項、第三項，判決如主文。
本案經檢察官邱朝智到庭執行職務。
中      華      民      國    九十二    年      一      月  三十      日
                                        臺灣新竹地方法院刑事第一庭
                                            法  官    彭  淑  苑
右正本證明與原本無異。
如不服本判決應於收受送達後十日內向本院提出上訴書狀，其未敘述上訴之理由者並
得於提起上訴後十日內向本院補提理由書（均須按他造當事人之人數附繕本）。
                                            書記官    饒  興  蘭
中      華      民      國    九十二    年      一      月  三十      日
附錄：本案諭罪科刑法條全文
中華民國刑法第三百二十一條
犯竊盜罪而有左列情形之一者，處六月以上、五年以下有期徒刑：
一  於夜間侵入住宅或有人居住之建築物、船艦或隱匿其內而犯之者。
二  毀越門扇、牆垣或其他安全設備而犯之者。
三  攜帶兇器而犯之者。
四  結夥三人以上而犯之者。
五  乘火災、水災或其他災害之際而犯之者。
六  在車站或埠頭而犯之者。
前項之未遂犯罰之。
中華民國刑法第三百二十二條(常業竊盜)
以犯竊盜罪為常業者，處一年以上七年以下有期徒刑。


司法院資訊處製作；財團法人民間司法改革基金會備份。
